【裁判字號】    97,交聲,504
【裁判日期】    970512
【裁判案由】    聲明異議
【裁判全文】
臺灣彰化地方法院交通事件裁定        97年度交聲字第504 號
原處分機關  交通部公路總局臺中區監理所彰化監理站
異  議  人
即受處分人  刑益玲
上列異議人即受處分人因違反道路交通管理處罰條例案件，對於
交通部公路總局臺中區監理所彰化監理站民國97年3 月11日彰監
四字第裁64-I00000000號處分不服，聲明異議，本院裁定如下：
    主  文
異議駁回。
    理  由
一、按汽車行駛至交岔路口，其行進、轉彎，應遵守燈光號誌或
    交通指揮人員之指揮；汽車駕駛人轉彎時，不依標誌、標線
    、號誌指示者，處新臺幣（下同）600 元以上1,800 元以下
    罰鍰；又汽車駕駛人，有違反道路交通管理處罰條例第48條
    規定者，除依原條款處罰鍰外，並予記違規點數1 點，道路
    交通安全規則第102 條第1 項第1 款前段，道路交通管理處
    罰條例第48條第1 項第2 款、第63條第1 項第1 款分別載有
    明文。
二、原處分意旨略以：異議人即受處分人刑益玲騎乘車牌號碼G3
    G-632 號重型機車，於民國（下同）96年8 月28日下午4 時
    53分許，行經彰化縣員林鎮○○路○段、雙平路口處，因「
    不依標誌、標線指示轉彎」之違規行為，為彰化縣警察局員
    林分局警員掣單舉發，受處分人未於於應到案日期（即96年
    9 月12日）前提出申訴，經函詢舉發機關仍認本件違規舉發
    無誤，是爰依道路交通管理處罰條例第48條第1 項第2 款、
    第63條第1 項第1 款規定，處罰受處分人刑益玲新臺幣（下
    同）1,800 元，並記違規點數1 點。
三、聲明異議意旨略以：受處分人於上開時間，騎乘前揭機車，
    由彰化縣員林鎮○○路○段右轉中山路，行經前開經警舉發
    之地點，欲由中山路二段左轉進入雙平地下道時，因係伊第
    一次行經該丁字路口處，僅見綠燈亮時就直覺地左轉雙平地
    下道，不確定該處是否設有左轉的號誌；經警攔下後，伊依
    指示拿出證件，並向警方表示該處號誌之設置不當，惟當時
    警察態度不佳，且因接獲手機，急於離開現場，而未聽伊解
    釋，伊並非確有拒簽罰單之意思；今年初伊再度行經上開地
    點，見及該路口有直行綠燈與左轉綠燈號誌同時出現的情形
    ，故請查明去年8 月間，該路口是否也有類似的情形，爰依
    法聲明異議，請求撤銷原處分云云。
四、經查：
（一）按交通警察掣單舉發違反道路交通管理處罰條例所列之違
      規事實，本質上為行政處分，係公務員基於職務上權力，
      依法就特定之具體事件所為具公法上效果之單方面行政行
      為，基於公務員為公法上行為具有公信力之原則，該行政
      行為當可被推定為真正，其據以依法處分之事實認定亦為
      正確無誤，本此公信原則，立法者乃賦予行政機關制定違
      反道路交通事件統一裁罰基準及處理細則，使執行勤務員
      警得當機處分，以達其維護交通秩序、安全之行政目的。
      準此，刑事訴訟法就犯罪證據所列有關之規定與屬於行政
      秩序罰之交通違規裁罰本質不合之部分，自不在準用之列
      。從而，受處分人倘未能就執勤員警之舉發有誤提出相關
      證據以供調查，又無證據足證員警有故意捏造事實或違法
      取締之情事，則執勤員警本其維護交通秩序、安全職責所
      為之舉發，自應受到適法、正確之推定。
（二）受處分人駕駛車牌號碼G3G-632 號重型機車，於96年8 月
      28日下午4 時53分許，行經彰化縣員林鎮○○路○段、雙
      平路口處，因「不依標誌、標線、號誌指示轉彎」之違規
      行為經警掣單舉發，業經證人即舉發本件違規行為之執勤
      員警陳春旭到庭證稱：「（問：請陳述當天的舉發經過？
      ）當天我們是在中山雙平路口靠近地下道的地方執勤，那
      是一個T 字路口，中山路往北的話是有一個綠色箭頭直行
      ，往南的話則是一個綠色圓燈，部分的人在中山路往北的
      時候，看到綠燈直行，就直接左轉... ，當天我看到受處
      分人違規的情形是中山路往北方向只有一個綠色箭頭直行
      亮起時，受處分人就左轉的，所以我們就當場將受處分人
      欄下，這是96年8 月時號誌設置的狀況等語明確（見本院
      97年度交聲字第504 號卷第13-14 頁），並有彰化縣警察
      局員林分局96年8 月28日彰警交字第I00000000 號舉發違
      反道路交通管理事件通知單影本、交通部公路總局臺中區
      監理所彰化監理站97年3 月11日彰監四字第裁64-I000000
      00號違反道路交通管理事件裁決書各1 紙、照片4 紙存卷
      可參（見本院97 年度交聲字第504 號卷第7 、8 、17-20
      頁）。又證人與受處分人間素不相識、並無仇怨等節，經
      受處分人自承在卷，及證人當庭陳述明確（見本院97年度
      交聲字第504 號卷第14頁），衡情身為公務員之證人陳春
      旭，奉命執行國家公權力，應無甘冒偽造文書及偽證罪刑
      責，故為不實舉發及指證之理，所為之指證自當受正確無
      誤之推定。再受處分人亦到庭陳稱：「（問：對於證人所
      言有何意見？）我是第一次經過該路口，所以直覺的看到
      綠燈就左轉了，我對於證人所述並沒有意見」等語（見本
      院97年度交聲字第504 號卷第14頁），足徵受處分人確有
      於上揭時、地未依號誌指示左轉之違規行為無訛。
（三）按當場舉發者，應填記駕駛人或行為人之姓名、性別、出
      生年月日、地址、身分證統一編號，及車主姓名、地址、
      車牌號碼、車輛種類；被查獲之駕駛人或行為人為受處分
      人時，應於填記通知單後，將通知聯交付該駕駛人或行為
      人簽名或蓋章收受之；拒絕簽章者，仍應將通知聯交付該
      駕駛人或行為人收受，並記明其事由及交付之時間；拒絕
      收受者，應告知其應到案時間及處所，並記明事由與告知
      事項，視為已收受，違反道路交通管理事件統一裁罰基準
      及處理細則第11條第1 項第1 款訂有明文。揆諸上開說明
      ，本件受處分人是否拒絕簽收前揭舉發違反道路交通管理
      事件通知單，與受處分人是否確有違規之行為間並無關連
      ，且於舉發之效力上，亦不生影響，倘若其確有拒絕簽收
      之行為，仍視為合法送達，是受處分人前揭拒收罰單與否
      之聲明異議理由，無庸認定，且無足採。
五、從而，本件事證已臻明確，受處分人前開違規之行為，洵堪
    認定，原處分機關依道路交通管理處罰條例第48條第1 項第
    2 款、第63條第1 項第1 款之規定，裁處受處分人1, 800元
    罰緩，並記違規點數1 點，於法並無不當，受處分人之異議
    為無理由，應予駁回。
據上論斷，應依道路交通管理處罰條例第87條第2 項，道路交通
案件處理辦法第19條，裁定如主文。
中    華    民    國    97    年    5     月    12    日
                         交通法庭     法  官  林秉暉
以上正本證明與原本無異。
如不服本裁定，應於裁定送達後5 日內，向本院提出抗告狀 (須
附繕本)。
中    華    民    國    97    年    5     月    13    日
                                      書記官  梁高賓


司法院資訊處製作；財團法人民間司法改革基金會備份。
